【裁判字號】    99,行他簡,1
【裁判日期】    990519
【裁判案由】    違反海關緝私條例
【裁判全文】
智慧財產法院行政判決
                                     99年度行他簡字第1號
原      告  明和製衣有限公司
代  表  人  甲○○
被      告  財政部基隆關稅局
代  表  人  乙○○
上列當事人間因違反海關緝私條例事件，原告不服財政部中華民
國98年12月31日台財訴字第09800528490 號（案號：第00000000
號）訴願決定，提起行政訴訟，本院判決如下：
    主  文
原告之訴駁回。
訴訟費用由原告負擔。
    事實及理由
一、本件兩造因海關緝私條例所生公法上財產關係涉訟，其訴訟
    標的金額在新臺幣（下同）40萬元以下，依行政訴訟法第22
    9條第1項第3款規定，應適用簡易訴訟程序，本院並依同法
    第233條第1項規定，不經言詞辯論逕行判決。
二、事實概要：原告委由海盈報關有限公司於民國97年10月13日
    向被告報運進口越南製成衣1批（進口報單號碼：第AW/97/4
    395/0025號），經被告查驗結果，以其中第1至3項貨物（BO
    YS 100% COTTON WOVEN TOPS）及第5項貨物（GIRL'S 100%
    COTTON WOVEN JACKET）（下稱系爭貨物）之商標為CROCOKI
    D 'S、FIG（鱷魚圖樣）、CROCODILE（下稱系爭商標），經
    取樣送商標權人新加坡商鱷魚國際企業私人有限公司（下稱
    鱷魚公司）鑑定結果為仿冒品，審認原告進口非屬真品平行
    輸入之侵害商標權貨物之違章成立，乃依海關緝私條例第39
    條之1規定，處貨價1倍之罰鍰計90,639元，並沒入系爭貨物
    。原告不服，申請復查未獲變更，提起訴願亦遭駁回，遂向
    本院提起行政訴訟。
三、原告聲明求為判決撤銷訴願決定、復查決定及原處分，並主
    張：系爭貨物雖係鱷魚商標之物品，惟係第三人鵬綺企業有
    限公司（下稱鵬綺公司）委託原告代工製造，有鵬綺公司出
    具予原告載明由「鱷魚國際有限公司」授權予鵬綺公司之商
    標使用文件可證。鱷魚公司委任律大法律事務所鑑定，然該
    事務所為權利人之一方委任，且曾向原告要求高額賠償，其
    所為鑑定是否公允，即生疑義，且該鑑定結果係以系爭貨物
    之領標、鱷魚繡花、鈕扣設計等處製作粗糙、工法不同，皆
    與正品有極大差異，非由鱷魚公司或其任一授權廠商所生產
    、進口之正品，而認定系爭貨物為仿冒品。然鵬綺公司係商
    標權人鱷魚公司臺灣地區童裝商品之授權廠商，本於多年來
    之合作關係，委託原告代工製造，系爭貨物亦係如此，從而
    本件爭議發生前之商品亦為原告所製作，則上開鑑定結論顯
    然荒謬，被告憑該鑑定報告認定原告輸入侵害商標權之貨物
    ，即有未洽。系爭貨物為平行輸入輸入之真品，均係使用鵬
    綺公司提供之布料及鈕扣，倘原告有侵害商標權之犯意，並
    企圖私賣仿冒衣物獲利，當亦可使用其他來源之布料及鈕扣
    等物大量製造，從事仿冒行為。又認定真品之標準應依契約
    所載之授權範圍，而非繫於鵬綺公司於交貨時請求之數量，
    原告於嗣後將剩餘之材料製成系爭貨物，卻遭認定係非真品
    ，顯非有理。此外，「所謂真品與否，應以該商品是否為商
    標權人或其代工廠商生產線製造、生產之商品為考量，至於
    該商品是否已經通過工廠之內部控管，既非外界自商品外觀
    所能察覺，應非所問。」，臺灣高等法院97年度上易字第48
    號判決、96年度上易字第1102號判決、92年度上易字第3352
    號判決意旨參照。系爭貨物係商標權人之代工廠商明和公司
    生產線製造、生產之商品，依上開判決意旨，系爭貨物即為
    真品。綜上，依鵬綺公司與明和公司簽訂之委外加工合約書
    可知，系爭貨物之製作係經鱷魚公司臺灣授權代理商鵬綺公
    司之同意而為真品，故無海關緝私條例第39條之1 之適用。
四、被告聲明求為判決駁回原告之訴，並抗辯：系爭貨物經被告
    查驗結果其上有系爭商標，經系爭商標權人鱷魚公司委任之
    律大法律事務所鑑定結果為仿冒品，原告即涉有進口非屬真
    品平行輸入之侵害商標權之貨物之違章情事。鵬綺公司雖為
    鱷魚公司臺灣地區童裝商品之授權廠商，曾於97年初向原告
    訂購童裝1 批，雙方簽有委外加工合約書，並提供大量生產
    製造單等作為原告生產之依據，因該批童裝係97年夏季生產
    、銷售之款式，之後鵬綺公司未再要求原告生產該等款式之
    童裝，亦未授權原告使用該等款式自行生產，故原告所提出
    之單據縱為鵬綺公司所交付，該單據僅限於單次交易使用，
    交易完畢後即失其授權依據，該批童裝業已交易完畢，原告
    即不得自行依該等款式樣單委由越南代工廠生產，進口非屬
    鵬綺公司所訂購之童裝產品，況鵬綺公司亦未授權原告使用
    鱷魚公司之系爭商標。末按「違反行政法上義務之行為非出
    於故意或過失者，不予處罰。」，行政罰法第7 條第1 項定
    有明文，故行政罰責任之成立以具備故意或過失為主觀歸責
    要件。雖原告訴稱生產系爭貨物所使用之布料及鈕扣均為鵬
    綺公司所交付，並無侵害商標權之故意或過失云云，惟原告
    既曾合法進口鵬綺公司授權之衣物，應對其授權內容有所認
    識，是原告未取得系爭商標權人或鵬綺公司之商標使用授權
    文件，即進口系爭貨物致生侵害商標權，該行為縱非故意，
    亦有過失，依行政罰法第7 條第1 項規定，即應受罰。
五、本院之判斷：
  (一)按「報運之進出口貨物，有非屬真品平行輸入之侵害專利權
    、商標權或著作權者，處貨價1 倍至3 倍之罰鍰，並沒入其
    貨物。但其他法令有特別規定者，從其規定。」為海關緝私
    條例第39條之1 所明定。
  (二)如事實概要欄所載之事實，有進口報單、系爭貨物照片、智
    慧局商標註冊簿、律大法律事務所97年11月5日函、侵權報
    告書等件影本在原處分卷可稽，堪認為真實。是被告以系爭
    貨物為仿冒品，原告有進口非屬真品平行輸入之侵害商標權
    貨物之違章行為，處以貨價1倍之罰鍰計90,639元，並沒入
    系爭貨物，復查及訴願決定遞予維持，揆諸首開規定，並無
    不合。
  (三)原告雖主張系爭貨物係經商標權人鱷魚公司臺灣地區童裝商
    品授權廠商鵬綺公司授權代工製作，為平行輸入之真品，並
    非仿冒品云云。惟查系爭商標權人鱷魚公司委任律大法律事
    務所至被告之五堵分局勘驗系爭貨物進行鑑定結果，認定系
    爭貨物係仿冒系爭商標之仿冒品，其判斷要點中最為顯著依
    據為系爭貨物之領標、鱷魚繡花、鈕扣設計等處製作粗糙、
    工法不同，皆與正品有極大差異。系爭貨物既經鱷魚公司否
    認為其生產，原告所稱系爭貨物為平行輸入之真品，即非可
    採，其所提所謂之委外加工合約書、鱷魚公司2006年3月1日
    授權鵬綺公司之商標使用文件、鵬綺公司委託原告代工時出
    具之大量生產製造單、鱷魚公司2009年3月1日授權鵬綺公司
    之商標使用文件等件影本（見本院卷第23至34頁、第50至51
    頁）自不足以作為系爭貨物係真品之證明。
  (四)為加強打擊侵害智慧財產權之不法行為，強化邊境管制措施
    ，全面查緝侵害智慧財產權貨物之進出口案件，海關緝私條
    例第39條之1 明定：「報運之進出口貨物，有非屬真品平行
    輸入之侵害專利權、商標權或著作權者，處貨價1 倍至3 倍
    之罰鍰，並沒入其貨物。…」，又按「違反行政法上義務之
    行為非出於故意或過失者，不予處罰。」，行政罰法第7條
    第1項定有明文，乃係行政罰責任之成立以具備故意或過失
    為主觀歸責要件。原告訴稱生產系爭貨物所使用之布料及鈕
    扣均為鵬綺公司所交付，並無侵害商標專用權之故意或過失
    。然查原告既稱曾合法進口鵬綺公司授權之衣物，自應對於
    其授權內容有所認識，是本案原告未取得商標權人或鵬綺公
    司之商標使用授權文件，即率爾進口系爭貨物致生侵害商標
    權，該行為縱非故意，亦有過失，依行政罰法第7條第1項規
    定，自不能主張免責。
六、綜上所述，原告主張均無可採。從而原處分（含復查決定）
    及訴願決定均無違誤，原告仍執前詞聲請撤銷，為無理由，
    應予駁回。又兩造其餘陳述於判決結果不生影響，無庸一一
    論列，併予敘明。
據上論結，本件原告之訴為無理由，爰依智慧財產案件審理法第
1條，行政訴訟法第233條第1項、第98條第1項前段，判決如主文
。
中    華    民    國    99    年    5     月    19    日
                    智慧財產法院第二庭
                                法  官  曾啟謀
本件以訴訟事件所涉及之法律見解具有原則性者為限，始得於本
判決送達後20日內向本院提出上訴狀並表明上訴理由，如已於本
判決宣示後送達前提起上訴者，應於判決送達後20日內補具上訴
理由（均按他造人數附繕本），且經最高行政法院許可後方得上
訴。
中    華    民    國    99    年    5    月      19   日
                                書記官  王月伶


司法院資訊處製作；財團法人民間司法改革基金會備份。
